臺灣高等法院臺中分院刑事裁定
111年度抗字第264號
抗  告  人  
即  被  告  NGUYEN VAN QUYEN (中文名：阮文權)




上列抗告人即被告因妨害性自主罪案件，對於臺灣臺中地方法院
中華民國111年2月21日所為延長限制出境、出海裁定（110年度
侵訴字第93號），提起抗告，本院裁定如下：
    主  文
抗告駁回。
    理  由
一、抗告意旨略以：抗告人即被告NGUYEN VAN QUYEN(中文名：
    甲○○，下稱被告）不服臺灣臺中地方法院（下稱原審法院）
    110年度侵訴字第93號延長限制出境、出海之裁定（下稱原
    裁定），提起抗告。被告並無前科，年僅26歲，於國内外均
    無遭通緝或其他不良紀錄，遠渡重洋來臺灣工作，於偵審中
    均配合準時到庭。被告目前任職於鋼豐鋼鐵有限公司，並居
    住於公司宿舍，確實有固定居所且領有固定薪資，原審法院
    卻稱被告現無正當居留原因，已有所誤解。又原審法院對被
    告為限制出境、出海，係因被告所涉犯者為最輕本刑3年以
    上之重罪即強制性交罪嫌，惟原審法院後改諭知被告犯強制
    猥褻罪，並處1年有期徒刑，被告所涉刑責有所不同，非屬
    重罪，則被告是否仍有可能因「趨吉避凶、脫免刑責、不甘
    受罰之基本人性」而規避後續審判及刑罰執行程序，原審法
    院僅憑臆測即認被告有逃亡之虞，亦違反我國憲法保障訴訟
    權之意旨。況被告已提出上訴，故難僅以其所涉罪嫌為1年
    有期徒刑之罪，即認定被告有相當理由逃亡之虞，原裁定即
    有不當，應予撤銷，並更為適當之裁定云云。
二、被告犯罪嫌疑重大，而有下列各款情形之一者，必要時檢察
    官或法官得逕行限制出境、出海。但所犯係最重本刑為拘役
    或專科罰金之案件，不得逕行限制之：㈠無一定之住、居所
    者。㈡有相當理由足認有逃亡之虞者。㈢有相當理由足認有湮
    滅、偽造、變造證據或勾串共犯或證人之虞者；審判中限制
    出境、出海每次不得逾8月，犯最重本刑為有期徒刑10年以
    下之罪者，累計不得逾5年；其餘之罪，累計不得逾10年，
    刑事訴訟法第93條之2第1項、第93條之3第2項後段分別定有
    明文。又刑事訴訟上之限制出境、出海，其目的在避免被告
    出境滯留他國，俾保全偵查、審判程序之進行及刑罰之執行
    。被告有無刑事訴訟法第93條之2第1項規定之限制出境、出
    海要件，應否限制出境、出海，以及限制後其限制原因是否
    仍然存在，有無繼續限制之必要，俱屬事實審法院依職權裁
    量之事項，事實審法院自得斟酌訴訟進行程度及其他一切情
    事而為認定。倘就客觀情事觀察，法院限制出境、出海之裁
    定或延長限制出境、出海之裁定，在目的與手段間之衡量，
    並無明顯違反比例原則情形，即無違法或不當（最高法院11
    0年度台抗字第774號裁定意旨參照）。
 三、經查：
  ㈠原裁定以被告經原審法院諭知犯強制猥褻罪而判處有期徒刑1
    年在案，本於趨吉避凶、脫免刑責、不甘受罰之基本人性，
    認依被告所科處之刑度及犯罪情節，其為規避後續審判及刑
    罰執行程序進行之逃亡可能性甚高，並考量被告為外籍人士
    ，併斟酌本案造成社會治安之危害程度、國家刑事司法權之
    有效行使、對被告人身自由之限制程度等一切情形後，認有
    繼續限制出境、出海之必要，已詳敘其依據及理由，核其所
    為之論斷，並未違反經驗法則、論理法則，所為裁量亦無逾
    越比例原則或有恣意之情形，於法尚無違誤。　　
　㈡被告抗告意旨雖稱其目前任職於鋼鐵公司並居住於公司宿舍
    ，確實有固定居所且領有固定薪資，有正當居留原因乙節，
    然此等情節與認定有無對被告延長限制出境之必要，並無直
    接關聯，是否限制出境，本應依被告個人是否有能力滯留海
    外不歸，致影響訴訟之進行等情由為斷。本院審酌被告既為
    越南籍人民，且其所犯之妨害性自主罪案件，業經原審法院
    於111年1月26日以110年度侵訴字第93號判決判處有期徒刑1
    年，有被告之居留證影本及臺灣高等法院被告前案紀錄表在
    卷可稽（見本院卷第9頁、第13頁），且被告現提起上訴，
    由本院以111年度侵上訴字第46號案件審理中，本案尚未審
    結，一旦解除被告限制出境，在刑事調查案情發展不利情況
    下，基於趨吉避凶、脫免責任之基本人性，實難期被告日後
    於審理中甚或如判決有罪確定之執行程序能如期到場，而有
    相當理由足認其有出境滯外不歸而逃亡之虞。
　㈢至於被告另指原限制出境、出海係因被告所涉犯為最輕本刑3
    年以上之重罪即強制性交罪嫌，惟原審法院後改諭知被告犯
    強制猥褻罪，並處1年有期徒刑，所涉刑責有所不同，非屬
    重罪，則原審僅憑臆測認定被告有逃亡之虞，即有不當云云
    。查原審法院於本次延長限制出境、出海之裁定，已於原裁
    定理由第三點詳細說明「被告經本院諭知犯強制猥褻罪而判
    處有期徒刑1年在案，本於趨吉避凶、脫免刑責、不甘受罰
    之基本人性，認依被告所科處之刑度及犯罪情節，其為規避
    後續審判及刑罰執行程序進行之逃亡可能性甚高」，是本次
    延長限制出境、出海之裁定理由係以被告犯強制猥褻罪，經
    判處有期徒刑1年，則被告前開抗告意旨所述，顯有誤會。
　㈣綜上，原審法院經審酌全案卷證，於訊問被告及聽取辯護人
    意見後，斟酌訴訟進行程度及其他一切具體客觀情節，認被
    告有延長限制出境、出海之原因及必要，乃就具體案情權衡
    國家刑事司法權之有效行使、社會秩序及公共利益、被告人
    身自由之私益及防禦權受限制之程度，所為之裁量權行使，
    自屬有據；且原審所為目的與手段間之衡量亦無違反比例原
    則，其所為之前開裁定，於法並無不合。抗告意旨所執前詞
    ，無非係持個人主觀之見解，就原審裁量職權之適法行使，
    為不同之評價，或就原裁定已經說明之事項，再事爭執，其
    抗告為無理由，應予駁回。
四、據上論斷，應依刑事訴訟法第412條，裁定如主文。　　
中　　華　　民　　國　　111 　年　　3 　　月　　22　　日
            刑事第十一庭　  審判長法　官　張意聰
                                  法　官　周瑞芬
                                  法　官　陳慧珊
以上正本證明與原本無異。
不得再抗告。
                                  書記官  李淑芬
　　　　　　　　　　　　　　　　　
中　　華　　民　　國　　111 　年　　3 　　月　　22　　日